【裁判字號】    95,簡,254
【裁判日期】    950918
【裁判案由】    醫療法
【裁判全文】
臺北高等行政法院判決
                                     95年度簡字第00254號
原      告  張煥禎
被      告  桃園縣政府
代  表  人  甲○○（縣長）
上列當事人間因醫療法事件，原告不服行政院衛生署中華民國95
年3 月6 日衛署訴字第0950001399號訴願決定，提起行政訴訟。
本院判決如下：
    主  文
原告之訴駁回。
訴訟費用由原告負擔。
    事  實
一、事實概要：原告為壢新醫院之負責醫師，因訴外人陳宏欽醫
    師於78年10月28日出境，自此以後並無入境紀錄，卻向桃園
    縣政府衛生局辦理執業登記於原告負責之壢新醫院，期間自
    84年1 月14日至85年8 月16日，該醫院復於87年9 月14日至
    88 年7月31日及88年8 月16日至89年7 月31日請「陳宏欽」
    支援該醫院醫療業務，經被告所屬桃園縣政府衛生局查證屬
    實，被告以原告違反行為時醫療法第41條規定，依同法第77
    條第1 項規定，於94年11月25日以府衛醫字第0940060206號
    行政處分書處罰鍰5,000 元（折合新臺幣15,000元），原告
    不服，提起訴願，經決定駁回後，遂提起本件行政訴訟。
二、兩造聲明：
    (一)原告聲明：訴願決定及原處分均撤銷。
    (二)被告聲明：駁回原告之訴。
三、兩造之爭點：
    (一)原告主張之理由：
      被告以原告有違醫療法第41條規定之違章事實，其理由殆
      在於陳宏欽醫師並無執業事實。惟按，「醫療機構督導所
      屬醫事人員，依各該醫事專門職業法規規定，執行業務。
      」固為醫療法第57條明文，然參諸醫師法第11條及第11條
      之1 規定以觀，顯見醫師執行醫療業務者，殆有診察、施
      行治療、開給方劑、交付診斷書及檢驗屍體等項屬之。則
      被告所稱，陳宏欽僅將執業地點登記於原告壢新醫院乙節
      ，倘陳醫師並無執行醫療業務之情事，應與醫療法第57條
      之規定不相牽涉。又被告所稱陳宏欽曾以報備支援將執業
      地點登記於原告壢新醫院乙節，乃被告亦認「陳員並無執
      業事實」，即陳醫師支援原告壢新醫院期間，尚無診察、
      施行治療、開給方劑、交付診斷書及檢驗屍體等執行醫療
      業務之情事，是與醫療法第57條規定要件亦難謂該當。
    (二)被告主張之理由：
      1.本件依中央健康保險局92.11.21健保醫字第0920013385
        號函指出：陳宏欽醫師已於78年10月28日出境離台，之
        後即無入境紀錄。至於陳宏欽醫師自84年1 月14日至85
        年8 月16日止執業登記於原告醫院，並申請核備陳宏欽
        醫師自87年9 月14日至88年7 月31日及88年8 月16日至
        89年7 月31日支援原告醫院等情，亦有行政院衛生署醫
        事管理系統登錄紀錄在卷可稽，並有內政部警政署入出
        境管理局93年12月13日境信彤字第09311301600 號函覆
        陳宏欽之入出境資料附卷可稽。
      2.又被告所屬衛生局亦發文函請原告醫院及桃新醫院提具
        醫院之病歷、差勤紀錄等相關資料過局參辦。惟遭原告
        醫院以「放射線診斷科醫師非屬臨床診療科別醫師，故
        無親自診療病患之紀錄」，及「院內人事規章規定各科
        別醫師無需辦理簽到退程序，是以未有差勤紀錄留存」
        等由回應。可見原告醫院本身亦無從證明陳宏欽醫師確
        有依法於該院執業之事證。
      3.故依前開事證，陳宏欽自78年10月28日出境後，並無再
        入境紀錄，即無執業事實；且原告醫院所持缺乏該院病
        歷、差勤紀錄佐證等節，無法直接證明陳員確有於該院
        執業之實。故被告以原告醫院未依行為時醫療法第41條
        規定，督導所屬醫師依醫師法第8 條第1 項、第8 條之
        2 規定執行業務，難辭其咎，依同法第77條第1 項第1
        款規定處以罰鍰5000元，於法並無不合。
    理  由
一、按「醫療機構之負責醫師，應督導所屬醫事人員，依各該醫
    事專門職業法規規定，執行業務。」「有下列情形之一者，
    處5000元以上50000 元以下罰鍰：一、違反…第41條規定…
    」「本法所定之罰鍰，於非財團法人之私立醫療機構，處罰
    其負責醫師。」行為時醫療法第41條、第77條第1 項及第85
    條分別定有明文。
二、次按，行為時醫療法第68條規定：「為防止醫療濫用，避免
    醫療費用高漲，醫療機構購置及使用昂貴或具有危險性醫療
    儀器，中央衛生主管機關得予必要之審查及評估。前項審查
    及評估辦法，由中央衛生主管機關定之。」行政院衛生署依
    前開法條授權訂定「醫療機構購置及使用昂貴或具有危險性
    醫療儀器審查及評估辦法」第2 條規定：「本辦法所稱昂貴
    或具有危險性醫療儀器，指具有左列性質之一，經中央衛生
    主管機關指定公告者。一價格昂貴，其購置應視國家醫療整
    體需要作統籌規劃者。二用途及效能特殊，其負責使用醫師
    及操作人員須經專門訓練，且因操作或使用不當，對人體健
    康有危害之虞者。」第3 條規定：「醫療機構購置及使用昂
    貴或具有危險性醫療儀器，其所需人員、設備及其醫療作業
    能力等標準，由中央主管機關訂定公告之。」及該署所訂定
    「電腦斷層攝影掃描儀申購標準」第2 條規定：「二、應符
    合左列條件之一：(一)聘有專任放射線專科醫師或聘有曾在國
    內外經本署認可之醫院接受放射線專科訓練三年以上之專任
    醫師。…」第6 條規定：「申請擔任電腦斷層攝影掃描儀之
    負責使用醫師自本署核准日起至是項設備之設備執照核發後
    兩年內，不得為其他醫院申購電腦斷層攝影掃描儀，…」可
    知電腦斷層掃描儀登記之「負責使用醫師」，應負責該項儀
    器之使用操作及判讀報告，以供醫療診斷或輔助診斷之用，
    自亦屬執行醫療業務之範圍甚明。
三、經查，訴外人陳宏欽醫師於78年10月28日出境後，並無再入
    境紀錄，卻向桃園縣政府衛生局辦理執業登記於原告負責之
    壢新醫院，期間自84年1 月14日至85年8 月16日；且壢新醫
    院亦申請陳宏欽於87年9 月14日至88年7 月31日及88年8 月
    16日至89年7 月31日在該醫院支援醫療業務，並向行政院衛
    生署申請核備同意由陳宏欽擔任該醫院電腦斷層攝影掃描儀
    之負責使用醫師，該醫院亦有蓋用陳宏欽醫師章之判讀報告
    資料等情，為原告所不爭，並有入出境管理局函覆陳宏欽入
    出國日期證明書、中央健康保險局92年11月21日健保醫字第
    0920013385號函附原處分卷可稽，堪信為真實。故被告以原
    告為壢新醫院之負責醫師，未盡督導所屬醫事人員依法執行
    業務之責，違反行為時醫療法第41條規定，依同法第77條第
    1 項、第85條規定，裁處原告罰鍰5,000 元之處分，揆諸前
    揭說明，並無不合。原告主張陳宏欽僅將執業地點登記於其
    負責之醫院，並未實際執行醫療業務，應無醫療法第41條之
    適用云云，核屬卸責之詞，自不足採。
四、綜上所述，原處分於法並無違誤，訴願決定予以維持，亦無
    不合，原告仍執前詞，訴請撤銷，為無理由，應予駁回。又
    本件應適用簡易訴訟程序，爰不經言詞辯論，逕為判決，附
    予敘明。
據上論結，本件原告之訴為無理由，爰依行政訴訟法第233 條第
1項、第98條第3 項前段，判決如主文。
中    華    民    國    95    年     9    月   18     日
                            第二庭  法  官  蕭惠芳
上為正本係照原本作成。
本件以訴訟事件所涉及之法律見解具有原則性者為限，始得於本
判決送達後20日內向本院提出上訴狀並表明上訴理由，如已於本
判決宣示後送達前提起上訴者，應於判決送達後20日內補具上訴
理由（均按他造人數附繕本），且經最高行政法院許可後方得上
訴。
中    華    民    國    95    年     9    月   18     日
                                    書記官  李淑貞


司法院資訊處製作；財團法人民間司法改革基金會備份。
